臺灣臺中地方法院刑事判決　　　　　　　　　　　　　九十年度易緝字第五七三號
　　公　訴　人　台灣台中地方法院檢察署檢察官
　　被　　　告　甲○○
右列被告因詐欺案件，經檢察官提起公訴（八十八年度偵字第一０八四五、一一一一
四、一二六九九號），本院判決如左：
    主  文
甲○○無罪。
    理  由
一、公訴意旨略以：被告甲○○、吳學華（通緝到案後另結）二人係夫妻，被告吳學
    峰（通緝到案後另結）則係被告吳學華之兄，其三人經營軒進實業有限公司（下
    稱軒進公司），明知軒進公司及渠三人已陷於無償債能力之狀態，竟共同意圖為
    自己不法之所有，自民國八十七年二月間起至八十八年三月間止，以軒進公司訂
    單不斷，業務甚佳，急需現金購買機器為由，邀請告訴人乙○○投資軒進公司，
    及連續向告訴人乙○○、甘炯東調借現金，致告訴人乙○○、甘炯東陷於錯誤，
    而投資或借款予軒進公司，其情形如下：(1)告訴人乙○○於八十七年二月六日投
    資軒進公司新台幣（下同）八百萬元，另自八十七年間起至八十八年三月一日止
    ，陸續借予軒進公司二千四百餘萬元，被告吳學華、甲○○、吳學峰則簽發則簽
    發如附表所示面額共計三千二百十萬元之支票、本票，交付告訴人乙○○以為擔
    保；(2)告訴人甘炯東先後於八十八年三月二十二日、同年月二十九日，借款一百
    二十萬元、七十萬元予軒進公司，共同被告吳學峰則簽發四紙以軒進公司為發票
    人之支票，二紙以共同被告吳學峰為發票人之本票，交付告訴人甘炯東作為擔保
    。至八十八年四月間，告訴人乙○○、甘炯東所持有以軒進公司、吳學華、甲○
    ○及吳學峰為發票人之支票均退票，拒絕往來，被告甲○○、吳學華、吳學峰復
    避不見面，逃逸無蹤，告訴人乙○○、甘炯東遍尋無著始知受騙，因認被告甲○
    ○涉有刑法第三百三十九條第一項之共同連續詐欺取財罪嫌。
二、按犯罪事實應依證據認定之，無證據不得推定其犯罪事實；又不能證明被告犯罪
    者，應諭知無罪之判決，刑事訴訟法第一百五十四條、第三百零一條第一項分別
    定有明文；且認定不利於被告之事實，須依積極證據，苟積極證據不足為不利於
    被告事實之認定時，即應為有利於被告之認定，更不必有何有利之證據，亦有最
    高法院三十年上字第八一六號判例可資參照。另刑法第三百三十九條第一項之詐
    欺取財罪，係以意圖為自己或第三人不法之所有，以詐術使人將本人或第三人之
    物交付為構成要件，所謂以詐術使人交付，必係被詐欺人因其詐術而陷於錯誤，
    始為相當，若其所用方法，不能認為詐術，亦不致使人陷於錯誤，即不構成本罪
    ，最高法院四十六年台上字第二六０號判例可資參照。本案公訴人認被告甲○○
    涉有刑法第三百三十九條第一項之詐欺取財罪嫌，無非以前項公訴意旨所載之事
    實，業據告訴人乙○○、甘炯東於偵查中指述甚詳，復有被告所簽發之支票影本
    附卷可稽，且被告事後避不見面，逃逸無蹤，為其論據。訊據被告堅決否認有何
    詐欺取財犯行，辯稱：軒進公司係共同被告吳學峰所經營，伊與共同被告吳學華
    均非軒進公司股東，伊之支票係由共同被告吳學華簽發使用，伊並未向告訴人等
    調借現金，也沒有背書，且不認識告訴人甘炯東等語。
三、經查：(一)如附表所示支票中，其中以被告為發票人之支票二紙，確係由共同被告
    吳學華簽發後交付告訴人乙○○，且係共同被告吳學峰、吳學華二人出面與告訴
    人乙○○洽談投資軒進公司及借款事宜，被告從未參與等情，業據告訴人乙○○
    於本院審理時陳述明確。又告訴人甘炯東於八十八年十二月二十八日本院八十八
    年度易字第三九０一號審理時亦陳稱：伊只告吳學峰一人，是因借款予吳學峰，
    前後共一百九十萬元等語（參見該案卷第三十八頁）。是被告既未與告訴人等接
    洽投資軒進公司及借款事宜，且以被告為發票人之支票二紙，又係共同被告吳學
    華簽發後交付告訴人乙○○，實難認被告有何向告訴人等施以詐術之行為，此外
    ，亦無證據足資證明被告與共同被告吳學峰、吳學華之間，具有共同詐欺取財之
    犯意聯絡。(二)經本院向經濟部中部辦公室調取軒進公司之變更登記事項卡及董事
    、股東名冊顯示，軒進公司之負責人確為共同被告吳學峰，至被告及共同被告吳
    學華均非該公司之股東，此有經濟部中部辦公室九十一年一月十一日經（九一）
    中辦三管字第０九一三０八六一七二０號函暨所附軒進公司變更登記事項卡及董
    事、股東名冊在卷可佐，是被告前開所辯，應屬實在。綜上以觀，被告並未施用
    詐術，使告訴人等陷於錯誤而交付財物。此外，復查無其他積極證據足資證明被
    告確有上開詐欺犯行。本案係屬不能證明被告犯罪，應諭知無罪之判決。
據上論斷，應依刑事訴訟法第三百零一條第一項判決如主文。
中      華      民      國      九十一      年    三    月    十二      日
                                    臺灣臺中地方法院刑事第一庭
                                        法  官  陳  文  燦
右正本證明與原本無異。
如不服本判決，應於送達後十日內向本院提出上訴狀（須附繕本），上訴於台灣高等
法院台中分院。
                                        書記官
中      華      民      國      九十一      年    三    月    十二      日
